---
title: "Funciones en R"
output: html_notebook
---

  1. [Escribiendo funciones](#escribiendo-funciones)
  2. [Modificando funciones](#modificando-funciones)
  3. [Funciones como argumentos](#funciones-como-argumentos)

La actividad principal del programador en `R` consiste en escribir funciones. Usamos funciones para **encapsular** secuencias de código que necesitan ejecutarse varias veces. Mediante la escritura de una función, el desarrollador crea una interface para el código que queda explícitamente determinada mediante el uso de **argumentos**. La inteface proporciona la abstracción del código a los usuarios, es decir, les facilita la vida porque al usar la función únicamente con los argumentos que necesita, se evitan tener que conocer los detalle sobre cómo funciona el código. 
  
  
#### 1. Escribiendo funciones
Imaginemos que tenemos un dataframe y queremos obtener la **mediana** de cada columna.

```{r cache = TRUE}
# df1
df <- data.frame(
  a = rnorm(10), 
  b = rnorm(10),
  c = rnorm(10),
  d = rnorm(10))
```

Una posible solución consiste en seleccionar las columnas una a una y a continuación calcular la mediana de cada una de ellas. Para seleccionar la columna de un dataframe podemos hacerlo de 3 formas distintas: 
```{r median, cache = TRUE}
median(df[[1]])
median(df$a)
median(df[,1])
```

Otra alternativa más elegante (porque evita la repetición de código) es el uso de un `for loop`. 
```{r forloop}
for (i in seq_along(df)) {
  print(median(df[[i]]))
  }
```

El problema del loop es que si tuviéramos que aplicarlo sobre un segundo dataframe, habría que volver a escribirlo, adaptando los parámetros para el nuevo caso. Si hubiera que volver a determinar las medianas de un tercer df, el problema sería el mismo. 

```{r cache = TRUE}
# df2
df2 <- data.frame(
  a = runif(5), 
  b = rnorm(10),
  c = runif(5),
  d = rnorm(10))

# for loop sobre df2
for (i in seq_along(df)) {
  print(median(df[[i]]))
  }

```
Una forma de resolver esto es mediante una función que devuelva la mediana de las columnas de un df y tome 1 único argumento: el df sobre el que debe actuar. Como regla general podemos decir que cada vez que repitamos 3 veces el mismo código, ha llegado el momento de escribir una función.  

```{r}
col_median = function(df) {
  
  # ''' Toma 1 argumento (df)
  # ''' Devuelve un vector con la mediana de las columnas 
  
  output <- vector("double", ncol(df))  
  for (i in seq_along(df)) {            
    output[[i]] <- median(df[[i]])      
  }
  
  output
}
```

Ahora podemos aplicar la función sobre tantos df como deseemos, simplemente determinando el argumento en el momento de llamar a la función. 
```{r}
col_median(df)
```

```{r}
col_median(df2)
```


#### 2. Modificando funciones

Las funciones son muy útiles porque una vez las tenemos, podemos modificarlas ligeramente para darles una nueva funcionalidad. Por ejemplo, modificando la función `col_median` podremos obtener rapidamente la **media** de las columnas de un df. 

```{r}
# Create col_mean() function to find column means
col_mean = function(df) {
  
  # ''' Toma 1 argumento (df)
  # ''' Devuelve un vector con la media de las columnas 
  
  output <- vector("double", ncol(df))  
  for (i in seq_along(df)) {            
    output[[i]] <- mean(df[[i]])      
  }
  
  output
}
```

```{r}
col_mean(df)
```

Y podríamos adaptarla también para encontrar la **desviación estandard** de cada columna. 
```{r}
# Define col_sd() function
col_sd <- function(df) {
  
  # ''' Toma 1 argumento (df)
  # ''' Devuelve un vector con la sd de las columnas 
  
  output <- numeric(length(df))
  for (i in seq_along(df)) {
    output[[i]] <- sd(df[[i]])
  }
  
  output
}

col_sd(df)
```

#### 3. Funciones como argumentos
Las 3 funciones anteriores sufren exactamente el mismo problema de repetición
que tratabamos de resolver con el *for loop*. La unica diferencia entre las 3 funciones que hemos escrito es el *body*, el cuerpo de la funcion, es decir, la funcion que aplican. El resto, se repite exactamente, de modo que ha llegado el momento de escribir una nueva función. 
  


Lo resolvemos de la misma manera: extraemos lo unico que cambia y lo tratamos commo un argumento. Las 3 funciones son identicas y en 1 única funcion podemos hacer `col_median()`, `col_mean` o `col_sd`. 

```{r}
col_summary <- function(df, fun) {
  
  # ''' Toma 1 argumento (df)
  # ''' Devuelve un vector con la función que se aplique sobre las columnas 
  
  output <- numeric(length(df))
  for (i in seq_along(df)) {
    output[[i]] <- fun(df[[i]])
  }
  
  output
}
```

Ahora solo queda aplicar al df la función que busquemos en cada caso: 
```{r}
col_summary(df, fun = mean)
col_summary(df, fun = median)
col_summary(df, fun = sd)
```

